【裁判字號】    98,上易,1026
【裁判日期】    990211
【裁判案由】    竊盜
【裁判全文】
臺灣高等法院高雄分院刑事判決        98年度上易字第1026號
上  訴  人  臺灣高雄地方法院檢察署檢察官
上  訴  人
即  被  告  丁○○
選任辯護人  林石猛  律師
            張宗琦  律師
上列上訴人因被告竊盜案件，不服臺灣高雄地方法院98年度易字
第570 號中華民國98年11月12日第一審判決（起訴案號：臺灣高
雄地方法院檢察署98年度偵字第2357號），提起上訴，本院判決
如下：
     主  文
上訴駁回。
     事  實
一、丁○○係上尉軍官，於民國98年1 月10日（起訴書誤載為11
    日）晚間11時30分許，與軍中同僚及男性友人共5 人一同前
    往址設高雄市○鎮區○○街125 號之「夢PUB 」飲酒聚會。
    嗣於翌日（即98年1 月11日）凌晨2 時許，在上開「夢 PUB
    」1 樓舞池旁編號C16 之開放式座廂內，見使用該座廂之客
    人戊○○、甲○○、己○○、乙○與丙○○等人均離開座位
    至外場舞池跳舞之際，因認有機可趁，竟意圖為自己不法之
    所有，趨前翻找戊○○、甲○○、丙○○留置在C16 座廂內
    座位上之皮包，徒手竊取戊○○、甲○○所有皮包內之皮夾
    內置現金新臺幣（下同）500 元、1,600 元，及丙○○所有
    咖啡色皮包內之MOTOROLA牌、型號V3X 行動電話1 支；己○○所有之三星牌、型號SGH-E908行動電話1 支；乙○所有之
    SONY ERICSSON 牌、型號W910、NOKIA 牌行動電話2 支，得
    手後將現金藏置在自己皮夾內，行動電話4 支則藏置在外套
    口袋內。旋持丙○○所有之上開咖啡色皮包（起訴書誤載為
    戊○○、甲○○之皮包），進入「夢PUB 」2 樓一不對外開
    放之包廂內，翻找物品後自該包廂出來時，為店內服務生翁
    于晶發覺可疑，通知其他服務人員尾隨注意並報警處理，經
    警當場在丁○○身上扣得現金2,100 元及上開行動電話4 支
    （業經戊○○、甲○○、丙○○、己○○、乙○領回），始
    悉上情。
二、案經高雄市政府警察局前鎮分局報請臺灣高雄地方法院檢察
    署檢察官偵查起訴。
    理  由
壹、程序部分：
一、按被告以外之人（包括證人、鑑定人、告訴人、被害人及共
    同被告等）於審判外之言詞或書面陳述，除法律有規定者外
    ，不得作為證據，刑事訴訟法第159條第1項定有明文；又上
    開之人於檢察事務官、司法警察官或司法警察調查中所為之
    陳述，與審判中不符時，其先前之陳述具有較可信之特別情
    況，且為證明犯罪事實存否所必要者，得為證據；另其等之
    人於審判中有一、死亡。二、身心障礙致記憶喪失或無法陳
    述。三、滯留國外或所在不明而無法傳喚或傳喚不到。四、
    到庭後無正當理由拒絕陳述者之情形者，其於檢察事務官、
    司法警察官或司法警察調查中所為之陳述，經證明具有可信
    之特別情況，且為證明犯罪事實之存否所必要者，始例外認
    其等之陳述有證據能力，而得為證據，刑事訴訟法第159 條
    之2、第159條之3亦分別有明文規定。而前揭所謂「前後陳
    述不符」之要件，應就前後階段之陳述進行整體判斷，以決
    定其間是否具有實質性差異，惟無須針對全部陳述作比較，
    陳述之一部分有不符，亦屬之；另所謂「較可信之特別情況
    」之情形，亦應就前後陳述時之各種時間之間隔、是否外力
    干擾而有所迴避、警詢或檢察事務官所作之偵查筆錄記載是
    否完整等外部情況進行比較，以資決定何者外部情況具有可
    信性。若陳述係在特別可信之情況下所為，則虛偽陳述之危
    險性即不高，雖係審判外陳述，或未經被告反對詰問，仍得
    認其有證據能力。再者，司法警察（官）依法具有調查犯罪
    嫌疑人犯罪情形及蒐集證據等職權，故若於其等所詢問下之
    陳述毫無例外地認全無證據能力，當非所宜。是如其陳述係
    在可信之特別情況下所為，且為證明犯罪事實所必要，若仍
    不承認該陳述之證據適格，即有未洽，為補救實務上採納傳
    聞法則可能發生之蒐證困難問題，自以使上開陳述取得證據
    能力，始符實體真實發見之訴訟目的。經查：
  (一)本件證人戊○○、甲○○、丙○○及翁于晶前分別於98年 1
    月11日警詢中已就渠等如何發現或指認被告有無行竊之主要
    情節陳述詳盡（見偵卷第10頁、第9 頁、第14-15 頁），惟
    至原審審理時則多推稱已不記得、不能確定、沒看到或不清
    楚云云；甚且表示不再追究、原諒被告，或已無法再予指認
    等情。足見其等上開在警詢時所為之陳述，確與在原審作證
    時不符，本院就其前後陳述當時之身心狀況，及外在客觀環
    境因素觀察比較，當時係於案發後隨即至警局製作該等筆錄
    ，起係其等親身之經歷，復與案發之時間極為密接，記憶自
    較清晰明確。是綜上各證人於警詢時之陳述，相較於渠等在
    審判中因有其他共同被告、辯護人在場而為陳述，且已歷經
    偵查、審判程序，權衡案發後之各種利害關係與心態等情形
    ，就其等於審判中及審判外為陳述時之外部附隨環境或條件
    併同為整體之考量，本院認渠等於警詢時之陳述具有較可信
    之特別情況，且參酌此等警詢陳述，就判斷被告是否成立本
    件犯行，實有不可或缺之必要性，依本件相關卷證判斷，認
    為除該審判外陳述外，尚難以其他證據全然代替，自為證明
    本件犯罪存否所必要，依刑事訴訟法第159 條之2 規定，本
    院認應有證據能力。
  (二)證人己○○、乙○於原審審理時既未傳訊到庭作證，而其等
    於警詢時之陳述係屬被告以外之人在審判外之陳述，復無例
    外具證據能力之情形，揆諸前揭第159 條第1 項規定，其 2
    人於警詢中所為之陳述，自無證據能力，而不得採為證據。
二、次按，被告以外之人於審判外之陳述，雖不符前4 條之規定
    ，而經當事人於審判程序同意作為證據，法院審酌該言詞陳
    述或書面陳述作成時之情況，認為適當者，亦得為證據，刑
    事訴訟法第159 條之5 第1 項分別定有明文。查本判決所引
    用之卷證資料，除原已符同法第159 條之1 至第159 條之 4
    規定及法律另有規定等傳聞法則例外規定，而得作為證據外
    ，其餘卷證資料，當事人於本院準備程序時，已表示對本判
    決傳聞證據部分，均同意作為證據。本院斟酌上開證據並無
    違法取得之情事，亦無證明力明顯過低之情形，認為作為本
    件被告認定犯罪有無之證據亦屬適當，是均得採為本件論斷
    之證據。
貳、實體部分：
一、訊據被告丁○○固不否認有於前開時、地，將丙○○所有皮
    包內之行動電話1 支、己○○所有之行動電話1 支、乙○所
    有之行動電話2 支取出，放在其外套口袋內，並持丙○○所
    有之上開皮包，進入店內2 樓密閉式包廂內之事實，然矢口
    否認有何不法所有意圖及竊盜之犯行，並辯稱：伊真的沒有
    要偷拿別人東西的意思，當時係看到同事不在位置上，沒人
    能看顧桌上的東西，且誤認是同事的手機，所以基於保管之
    意，為了防失竊，而且為了部隊聯絡方便，才拿手機的。至
    於現金部分，確實沒有偷拿，而是在警局時，警察對伊搜身
    才拿出2,100 元，而非在案發現場搜得的；況被害人甲○○
    、戊○○亦均不能確定該2,100 元紙鈔是其等在何時、何地
    失竊的金錢。且當時是警察將伊身上皮夾內的8 千多元拿走
    ，且說其中2 千多元是被害人的，若不將2 千多元交出來的
    話，會將全部的8 千多元沒收，故伊才會依警察的說法交出
    ，而警察始將剩下的6 千多元還伊云云。經查：
  (一)被告於98年1 月11日（原判決誤載為12日）凌晨2 時許，在
    高雄市○鎮區○○街125 號之「夢PUB 」1 樓編號C16 之開
    放式座廂內，將丙○○放在該座位上其所有皮包內之行動電
    話1 支、己○○所有之行動電話1 支、乙○所有之行動電話
    2 支取出，放在被告自己外套口袋內，並攜帶丙○○所有之
    上開咖啡色皮包，進入「夢PUB 」2 樓一不對外開放之密閉
    式包廂內，因店內服務生翁于晶發覺可疑，通知其他服務人
    員注意並報警處理等部分之事實，業經被告在偵查中供承伊
    有竊盜並已知錯等語在卷（見偵卷第40頁），核與證人翁于
    晶於警詢時所指稱有2 個包包，分別失竊手機4 支與現金，
    並指認竊取客人財物之人確定為丁○○無誤等情（見偵卷第
    16頁背面）；及證人即被害人丙○○於警詢時、檢察官偵查
    中所述：「97年1 月11日（按係10日之誤）23時許，與友人
    至位於高雄市○鎮區○○街125 號『夢PUB 』內消費。我們
    一起坐在該店內C16 包廂內，隨身財物包包等放置在該包廂
    座位上，我們就到外場跳舞。於同日（即11日）約2 時30分
    ，該店之服務生（翁于晶）發現有1 名男子在包廂內偷竊物
    品，經通知我們至該店門口並通知警方前來處理，經警方當
    場詢問並在竊嫌外套內起出我所失竊之手機。警方到場所帶
    回之竊嫌丁○○，經當場指認就是他沒錯。我所失竊之手機
    MOTOROLA、型號V3X 、門號0000000000」（見偵卷第14-15
    頁）、「當天包包不見。裡面有我的手機，連己○○、乙○
    的手機共4 支，沒有錢。我們去跳舞時，包包放沙發上。拉
    鍊有拉起來。我們帶剛好的錢，進場的時候已經付完，所以
    身上、包包裡都沒有現金。」（見偵卷第59-61 頁）等語相
    符，復有高雄市政府警察局前鎮分局扣押筆錄、扣押物品目
    錄表各1 份、贓物認領保管單6 份、監視錄影翻拍畫面1 張
    、蒐證照片10張（分別見偵卷第17-25 頁、第29頁、第30-3
    3 頁）在卷可稽。是被告供承上開部分之事實，核與事證相
    符，堪以認定。
  (二)雖被告辯稱其從事軍職而有習慣為同事保管物品，且休假時
    任職單位會以行動電話聯繫，當天是因飲酒才誤認被害人等
    之行動電話為同事所有而取出便於接聽，及將皮包隨身攜帶
    保管，並無竊盜犯意云云，而被告當時因喝酒致精神不濟乙
    節，固經證人即員警曾文瑞於原審證稱被告當時有點恍惚、
    還沒有到達不省人事的程度（見原審第38頁，至其偵查中因
    並未具結，該部分證詞爰不予引用），及證人翁于晶於偵訊
    及原審審理時證稱，被告當時因有喝酒而臉紅紅、站不穩，
    有點恍神，但未達爛醉程度（見偵卷第86頁、原審卷第21-2
    2 頁），及證人丙○○、戊○○、甲○○於原審審理時亦證
    稱，被告看起來恍神、身體搖來搖去、站不起來，像喝醉酒
    等語（見原審卷第41、46、49頁）；且被告為警查獲後，曾
    於查獲當日凌晨4 時50分許接受酒精濃度測試，並測得其呼
    氣中酒精濃度為0.21mg/l（此有酒精濃度檢定表1 紙在卷可
    稽，見偵卷第27頁）。是被告於案發當時，確有飲酒情形雖
    堪認定，惟是否已酒醉酩酊而精神意識、判斷力減弱達已無
    法辨識是否為同行友人物品之程度，已有可疑。蓋上開證人
    證詞均只能證明被告確有飲酒致身體有像酒醉之行止外觀，
    惟均指稱被告尚未達酒醉而不省人事之爛醉程度。尚難據此
    即推斷被告已無辨別該等物品是否為其友人所有或他人之物
    之精神意識、判斷能力。且縱參以辯護人所辯被告之酒測值
    經反推後至行為當時之體內酒精濃度數值為0.56mg/L屬實，
    及所提出酒精對人體的作用與影響研究論文，固非無據，然
    此亦係針對駕駛動力交通工具行駛於途，因本即對公共往來
    之交通具相當之危險性而為前提，所做之肇事率關聯性研究
    ，與本件被告並無駕駛動力交通工具，且係在供人跳舞之PU
    B 內所為，自屬無關，尤與被告是否因飲酒致精神恍惚而達
    無法辨識所取得之物究係同僚、友人所有，或係為他人之財
    物乙節，要無從由上開研究論文及酒測值，遽為有利被告之
    認定。再者，被告於既供稱其將行動電話放在口袋內係便於
    接聽任職單位之聯絡，則被告對於接聽任職單位之來電當尚
    有意識，豈會進入非其使用之座廂、取走其他客人之行動電
    話而不自知？且依證人丙○○上開證述，該咖啡色包包之拉
    鍊有拉起來，則既已無識別物品所屬之意識能力，何能將包
    包之拉鍊拉開並翻找其內物品？又軍中單位於軍人休假時，
    因特別任務或緊急事項，或有以電話聯絡，通知回部隊之情
    形，然休假制度既有代理人代理業務（見本院卷第72頁），
    除非緊急狀況，否則應無時時保持聯絡狀況之必要，況本人
    縱一時漏未接聽電話，亦可由手機所留未接電話之資訊，回
    撥電話聯絡即可，自無被告所稱需隨時替同僚代接聯繫之必
    要。堪認被告及辯護人上開辯解，與客觀事證不符，亦顯與
    常理相悖，要無足採信。是被告上開取走被害人行動電話之
    行為時，確有為自己不法所有之意圖及竊盜主觀犯意甚明。
  (三)被告復否認竊取戊○○、甲○○所有之現金乙節。然證人即
    被害人戊○○於原審審理時證稱：「我與甲○○、丙○○等
    人使用同一包廂，我的包包掉在包廂內地上，皮夾內的現金
    不見，皮夾放在包包裡面，遭竊的現金是5 張100 元的紙鈔
    、警察是將被告身上的錢拿給我」等語（見原審卷第44-45
    頁）；證人即被害人甲○○於警詢時已明確指證：「我於98
    年1 月11日0 時至2 時左右，在高雄市○鎮區○○路125 號
    『夢PUB 』，被竊1,600元。被竊的現金是1 張千元鈔票、1
    張5 百元鈔票、1 張百元。被竊1,600 元，我是放在皮夾裡
    面當時是放在PUB1樓C16 號座位。因為我朋友綽號『包子』
    告訴我然後我就去檢查我的皮夾，就發現我的現金1,600 元
    也遭竊。警方請嫌犯（按即被告）從身上拿出現金1 張千元
    鈔票、1 張5 百元鈔票、1 張百元鈔票，的確是我所失竊的
    現金1,600 元。（問：你如何知道嫌犯丁○○竊取他人財物
    ？）因『夢PUB 』公關翁于晶發現嫌犯丁○○有竊取我朋友
    丙○○、己○○、乙○的3 支手機，並竊取我放在皮夾內的
    現金1,600 元並通知警方來處理，當場在竊嫌丁○○外套口
    袋內發現失竊3 支手機及現金1,600 元。（警方所帶回之竊
    嫌丁○○）在派出所內當場指認是竊取我財物之人。」（見
    偵卷第9 頁）。嗣於原審審理時亦證稱：「我發現皮包不見
    就去櫃檯詢問，櫃檯小姐拿了一個皮包請我確認，我查看裡
    面的東西及皮夾都在，但皮夾內的現金不見了，被偷的金額
    是1 張1,000 元、1 張500 元、1 張100 元的鈔票」等語明
    確（見原審卷第47-48 頁），則戊○○、甲○○亦為使用C1
    6 座廂之客人，其2 人之現金確於該店內遭竊乙情，應可認
    定。又證人曾文瑞於原審審理時先證稱：一般作業程序是嫌
    犯到達警局後，請他們將身上東西拿出來，被告當時皮夾裡
    好像1 仟多元而已，不是很多錢，時間已久無法確定等語（
    見原審卷第39頁），後經回想又改稱：但是從皮夾側面觀看
    ，裡面好像還有六、七仟元等語（見原審卷第40頁），雖證
    人曾文瑞前後所述關於被告皮夾內現金金額之部分有差異，
    然此無非係因隨案發時間經過，若無特殊印象，記憶難免有
    所錯誤或淡忘，惟其上開所陳，已足佐證被告身上所取出之
    鈔票張數亦有如被害人戊○○、甲○○所述遭竊之現鈔數量
    （即1 張1,000 元、1 張500 元、6 張100 元），並經警如
    數取還予被害人。參以被告供承曾進入C16 包廂內並取走丙○○等人行動電話等節，及案發當日該店內有財物損失之被
    害人均係使用C16 包廂之客人以觀，足認戊○○、甲○○所
    有現金亦遭被告所竊取無訛。至被告原自行攜帶之現金多寡
    ，要與本件竊盜犯行之認定無關。本件事證明確，被告前揭
    犯行，足堪認定，應依法論科。
二、核被告所為，係犯刑法第320 條第1 項之竊盜罪。按刑法竊
    盜罪之法益受侵害次數之認定，係以財產監督權為計算標準
    （最高法院29年上字第1403號、62年台上字第407 號判例、
    79年度臺上字第1369號判決意旨可資參照），則本件被告進
    入他人使用之座廂內竊取丙○○所有皮包內共4 支行動電話
    （分屬丙○○所有1 支、己○○所有1 支、乙○所有2 支）
    之所為，依上開判例意旨，被告所侵害者係丙○○之財產監
    督權，故僅侵害單一之財產法益，應僅成立單一之竊盜罪。
    又被告既係基於同一犯罪決意，而於同時、地竊取戊○○、
    甲○○、丙○○財物，客觀上應整體評價為單一行為，其以
    該單一行為觸犯上開3 罪名，為想像競合犯，從一重處斷（
    最高法院18年上字第970 號、28年上字第1232號判例參照）
    。公訴人認應分論併罰，容有誤會。
三、原審認被告上開竊盜犯行，事證明確，因而依刑法第320 條
    第1 項、第55條（原判決漏載）、第41條第1 項前段，刑法
    施行法第1 條之1 規定，並審酌被告正值青年，從事軍職，
    竟仍貪圖私欲，竊取他人所有之物，實屬不該，且犯後飾詞
    否認犯行，未見悔意，及其犯罪動機、手段、所竊財物之價
    值非鉅、生活狀況與智識程度等一切情狀，量處有期徒刑6
    月，並斟酌被告教育程度為專科畢業，家庭經濟狀況小康等
    情，諭知如易科罰金，以新臺幣1,000 元折算1 日。本院認
    原判決認事用法均無違誤，量刑亦屬允當。被告上訴意旨猶
    執陳詞否認犯罪，指摘原判決不當；公訴人上訴意旨以原審
    未論以數罪併罰，及量刑過輕，而指摘原判決不當，核均無
    理由，應予駁回。
據上論斷，應依刑事訴訟法第368條，判決如主文。
本案經檢察官劉玲興到庭執行職務。
中    華    民    國    99    年    2     月    11    日
                  刑事第三庭  審判長法  官  莊崑山
                                    法  官  張意聰
                                    法  官  莊松泉
以上正本證明與原本無異。
本判決不得上訴。
中    華    民    國    99    年    2     月    11    日
                                    書記官  葉淑華
附錄本判決論罪之法條：
中華民國刑法第320條第1項
意圖為自己或第三人不法之所有，而竊取他人之動產者，為竊盜
罪，處5年以下有期徒刑、拘役或5百元以下罰金。

司法院資訊處製作；財團法人民間司法改革基金會備份。
